【裁判字號】    97,交上訴,97
【裁判日期】    980326
【裁判案由】    公共危險等
【裁判全文】
臺灣高等法院高雄分院刑事判決        97年度交上訴字第97號
上  訴  人  臺灣高雄地方法院檢察署檢察官
上  訴  人
即  被  告  乙○○
選任辯護人  劉新安律師
上列上訴人因被告公共危險等案件，不服臺灣高雄地方法院97年
度交訴字第52號中華民國97年11月7 日第一審判決（起訴案號：
臺灣高雄地方法院檢察署96年度偵字第26347 號），提起上訴，
本院判決如下：
     主  文
上訴駁回。
     事  實
一、乙○○於民國96年8 月15日22時20分許，駕駛其所有車牌號
    碼7S-8449 號自用小客車（下稱肇事車輛），搭載友人黃英
    元，沿高雄市新興區○○○ 路由西往東方向行駛，途經高雄
    市新興區○○○路與同愛街口，本應注意車前狀況，及兩車
    併行之間隔，隨時採取必要之安全措施，而依當時情形並無
    不能注意之情事，竟疏於注意，未留意車前狀況並與他車保
    持安全之間隔，冒然前行，致其所駕駛系爭車輛之右側車身
    擦擊同向、由顏明守所騎乘車牌號碼ZBV-329 號輕機車之左
    後車身發生事故，顏明守當場人身倒地，並因此受有頭部外
    傷併顱內出血、頭皮撕裂傷、四肢多處挫傷、擦傷及暈眩之
    傷害。詎乙○○於肇事後並未停車查看，亦未對顏明守施以
    必要之救護，立即駕車加速逃逸，嗣在場許宗欣目擊事故經
    過，並記下肇事車輛車號，而報警循線查獲上情。
二、案經顏明守之配偶甲○○訴由高雄市政府警察局新興分局報
    請臺灣高雄地方法院檢察署檢察官偵查起訴。
    理  由
一、證據能力之說明：
  (一)證人許宗欣向檢察官所為陳述之證據能力：按被告以外之人
    於偵查中向檢察官所為陳述，除顯有不可信之情況者外，得
    為證據，刑事訴訟法第159 條之1 第2 項定有明文。經查：
    證人許宗欣係向檢察官證述本件發生擦撞，被害人顏明守受
    有上開傷害及肇事者駕車逃離現場之情形，證人陳述均經具
    結及全程錄影，且其後於原審法院審理中，並予被告對質及
    詰問之機會，就證人所為陳述外部附隨之環境或條件，即當
    時陳述時之偵查筆錄製作之原因、過程及其功能加以觀察其
    信用性，並無顯不可信之情況（最高法院96年台上字第5822
    號判決參照）。是證人許宗欣向檢察官所為之陳述，應認具
    有證據能力。
  (二)證人許宗欣於警詢陳述之證據能力：
    按被告以外之人，於審判外之言詞或書面陳述，除法律有規
    定者外，不得作為證據。是被告以外之人於司法警察（官）
    調查中所為之陳述，依刑事訴訟法第159 條第1 項規定，係
    屬傳聞證據，原則上無證據能力。本件證人許宗欣於警詢所
    言，雖就本件犯罪事實有所陳述，惟其所言係屬審判外之陳
    述，且渠已於檢察官偵查中及原審法院審理中，均以證人身
    分到庭具結證述，證述內容復與警詢之陳述情節相符，是證
    人於警詢之陳述，即無援用之必要性，核無證據能力。
  (三)證人丙○○於警詢陳述之證據能力（包括談話紀錄及查訪表
    ）：本件證人丙○○於警詢所言，雖就本件犯罪事實有所陳
    述，惟其所言係屬審判外之陳述，且渠已於本院審理中，以
    證人身分到庭具結證述，證述內容復與警詢之陳述情節相符
    ，是證人於警詢之陳述，即無援用之必要性，核無證據能力
    。
  (四)按「被告以外之人於審判外之陳述，雖不符刑事訴訟法第15
    9 條之1 至第159 條之4 等4 條之規定（即傳聞法則例外得
    為證據之情形），而經當事人於審判程序同意作為證據，法
    院審酌該言詞陳述或書面陳述作成時之情況，認為適當者，
    亦得為證據。」；「當事人、代理人或辯護人於法院調查證
    據時，知有第159 條第1 項不得為證據之情形，而未於言詞
    辯論終結前聲明異議者，視為有前項之同意。」，刑事訴訟
    法第159 條之5 定有明文。查本件除上開說明外，卷附道路
    交通事故現場圖、道路交通事故調查報告表（一）（二）、
    高雄市立聯合醫院診斷證明書影本、96年10月29日高市聯醫
    病字第0960007089號函及病歷影本及高雄市政府警察局新興
    分局現場勘察報告各1 份，則係被告以外之人於審判外之書
    面陳述。公訴人及被告、辯護人就上開言詞及書面陳述於本
    院審理中，均未於言詞辯論終結前聲明異議，本院審認上開
    證據取得過程並無瑕疵，與待證事實具有關連性、證明力非
    明顯過低等情，均認為適當，可以作為本案之證據，依刑事
    訴訟法第159 條之5 第1 項之規定，認上開言詞及書面陳述
    均具有證據能力。
二、認定事實之理由：
  (一)訊據上訴人即被告乙○○固坦承有於上開時間，駕駛上開自
    用小客車，搭載友  人黃英元，行經高雄市新興區○○○路
    與同愛街口之事實；惟矢口否認上開犯行，並辯稱我不知道
    與上開機車發車擦撞，沒有加速逃離，都是依正常的車速直
    接開車回家，所以沒有向警方報案處理，經我檢視車輛雖有
    擦撞的痕跡，但都是舊的，並沒有新的擦撞痕跡云云。
  (二)經查：
  1.證人許宗欣於偵查中證稱：事故發生時我在現場有看到車禍
    情形，撞擊時我是在7S-8449 號自小客車左後方，當時中間
    沒有其他車子，撞擊前那小客車先從我的左後方超越，超越
    後就撞到那台機車，我有聽到撞擊聲，小客車確有加速逃跑
    ，並未停下來查看，我不確定機車的行進方向，我只能確定
    有聽到2 台車有撞擊，不知道如何磨擦，當時快晚上10點，
    那天有下雨，我看到車禍就把車號記在車上的發票上，過了
    15分鐘再打110 報案，報案時我只說該地點有人受傷，到警
    局後才告訴警察車號，當時未拿發票給警察看，因我記得車
    號，我隱約可看到小客車上有2 個人，另1 位應該是男子，
    坐在副駕駛座，我會記得自小客車車號，是因為那台車開的
    很快，我覺得很奇怪，所以有注意，我沒有尾隨那台自小客
    車，撞到後該小客車在七賢路就右轉六合路行駛，該自小客
    車是暗色的車子等語（見偵卷第27頁）；核與其於原審法院
    審理中之證述情節大致相符（原審法院97年10月16日審判筆
    錄第3 至7 頁）。是證人許宗欣於上開時、地，確有在場目
    擊上開車輛肇事後，即加速逃逸，並確切記下肇事車輛之車
    號甚明。又證人許宗欣於原審法院審理中已經證述甚為明確
    ，被告辯護人於本院審理中再聲請傳訊證人許宗欣，核無必
    要。
  2.證人丙○○於本院審理中證稱：「（在96年8 月15日晚上22
    時20分在高雄市○○○路與同愛街口的發生車禍事件，你是
    否親眼看到？）我是親眼看到，但是我沒有看到人及肇事車
    號。」，「（有無看到摩托車是行進同愛街右轉七賢路？）
    肇事車是七賢路直行，被害人也是同方向行駛，擦撞到被害
    人，被害人就倒下去。」，「（跟機車擦撞自小客車是什麼
    顏色？約幾CC車？）肇事車是深色車輛，但是幾C.C 我不知
    道。」，「（擦撞的自小客車上面有幾人？）看不到，太遠
    了。」，「（看到自小客車擦撞機車之前，擦撞自小客車有
    無超越前車？）我不知道它有無超越前車，我只看到他擦撞
    機車的情形。」（見本院98年3 月19日審判筆錄），經核與
    證人許宗欣上開證述內容相符。再被害人騎乘之機車，於上
    開時、地遭受肇事車輛擦撞之事實，並有道路交通事故現場
    圖、道路交通事故調查報告表（一）（二）各1 份、現場勘
    驗照片15張及車籍查詢資料4 紙附卷可稽（警卷第8 、11至
    20、24、25頁、偵卷第14至18、39頁）；又被害人顏明守受
    有上開傷害等情，復有高雄市立聯合醫院診斷證明書影本1
    份、該院96年10月29日高市聯醫病字第0960007089號函及病
    歷影本各1 份在卷可查（警卷第6 頁、偵卷第74至99頁）。
    是被告乙○○確於  上開時、地駕駛肇事車輛，擦撞被害人
    顏明守騎乘之機車，並造成被害人受有上開傷害，且未停車
    查看，即加速逃逸之事實甚明。
  3.本件經警採證結果，被害人所有上開機車摔倒時，係向左側
    傾倒，故車身及把手均有摩擦地面的痕跡；被告所有之上開
    肇事車輛因已老舊，且右前保險桿傷痕累累，而無法辨識是
    遭車輛撞擊或是摔倒磨擦所造成（警卷第5 頁，高雄市政府
    警察局新興分局現場勘察報告），但此僅無法據此判定雙方
    車輛是否有擦撞。按車輛發生擦撞之結果情況甚多，其因輕
    微擦撞，或因撞擊點角度關係，未留下擦撞痕跡者亦非少見
    ，不能僅以經鑑識結果，無法辨別是遭車輛撞擊或是摔倒磨
    擦所造成，據以認定被告之車輛並未擦撞被害人之機車，而
    為被告有利之認定。且證人許宗欣業於原審法院審理中證稱
    ：當時我聽到聲響時，我在肇事車輛左後方，因肇事車輛剛
    超越我不久後，即撞上被害人機車，當時我駕駛福特2300C.
    C.的車子，車子沒有開窗，但有開冷氣，碰撞聲音很大聲，
    是車輛碰撞的聲音，就在我車前發生，聽到碰撞聲，我就看
    到被害人倒地等語（原審法院97年10月16日審判筆錄第5 至
    7 頁）。是本件肇事車輛，確實有擦撞被害人騎乘之機車甚
    明。
  4.證人黃英元於偵查中雖證稱：96年8 月15日22時許有坐乙○
    ○的車子，行經七賢二路與同愛街口時，並沒有與他人發生
    車禍，當時沒有感覺車子擦撞到機車，我當時與乙○○在說
    話，並未感覺有撞到機車，也沒有聽到撞擊聲，我知道警察
    找到乙○○，說當天有發生車禍肇事逃逸，因乙○○隔天有
    打電話問我，我們車子是否與人發生車禍，我告訴他沒有感
    覺，本件案發當天，他來七賢路中華路口載我，我們沿七賢
    路一直走，我們開的不快，直到他家，我們都未察覺有發生
    事情，今天來開庭沒有跟乙○○聯絡，他沒有告訴我開庭要
    怎麼說，目擊證人說撞擊聲很大，但我們沒有聽到聲音等語
    （偵卷第70至71頁）。惟查：證人黃英元證稱行經上開地點
    ，沒有聽到撞擊聲，被告也沒有開車加速離去等情，核與上
    述證人許宗欣、丙○○之上開證詞迴異；蓋證人黃英元於偵
    查中證述前，曾與被告接觸而受有心理壓力，於偵查中始迴
    避對被告不利證詞。是此部分證人黃英元之證詞，顯係事後
    串證之詞，無從作為被告有利之認定。
  5.被告係自用小客車之汽車駕駛人，其對於開車時之行進路線
    及所發生之各種狀況，依經驗法則及事理法則判斷，應甚明
    瞭，且其沿高雄市新興區○○○路由西往東方向行駛，途經
    高雄市新興區○○○路與同愛街口，與顏明守所騎乘車牌號
    碼ZBV-329 號輕機車發生擦撞時，碰撞聲音很大，已如前述
    ，自無不知之理，乃其於肇事後並未停車查看，亦未對顏明
    守施以必要之救護，反而駕車加速逃逸，足認其已知情且有
    逃逸之故意。
  6.按汽車行駛時，駕駛人應注意車前狀況及兩車併行之間隔，
    並隨時採取必要之安全措施。道路交通安全規則第94條第3
    項定有明文。本件被告乙○○於開車時本應注意車前狀況，
    及兩車併行之間隔，隨時採取必要之安全措施，而依當時情
    況，係在市區○○○○路上，視線良好，並無不能注意之情
    事，竟疏於注意，未留意車前狀況並與他車保持安全之間隔
    ，冒然前行，致其所駕駛系爭車輛之右側車身擦擊同向、由
    顏明守所騎乘之輕機車，致顏明守當場人車倒地，並因此受
    有傷害，被告就本件車禍之發生顯有過失，且其過失與被害
    人顏明守所受之傷害間有相當因果關係至明。
  (三)綜上所述，被告上開所辯，顯係卸責之詞，不足採信，本件
    事證明確，其犯行堪以認定。
三、論罪及科刑：
    核被告乙○○所為，係犯刑法第284 條第1 項前段之過失傷
    害罪及同法第185 條之4 之駕駛動力交通工具肇事，致人受
    傷而逃逸罪。被告所犯上開2 罪，犯意各別，行為互殊，應
    予分論併罰。
四、原審因依刑法第284 條第1 項前段、第185 條之4 、第51條
    第5 款，刑法施行法第1 條之1 之規定，並審酌被告開車肇
    事致被害人受傷，竟未停車救助被害人，反加速駕車逃逸，
    實屬不該；且自警詢、偵查及原審法院審理中一再否認本件
    犯行，不思與被害人和解，犯後態度更屬不佳等一切情狀，
    量處過失傷害部分有期徒刑4 月；肇事致人傷害逃逸部分有
    期徒刑10月；並定其應執行刑有期徒刑1 年。認事用法，核
    無不合，量刑亦屬妥適。檢察官上訴意旨，以原審量刑過輕
    ；被告上訴意旨，仍執前詞，否認犯罪；均指摘原判決不當
    ，為無理由，均應予駁回。
據上論結，應依刑事訴訟法第368條，判決如主文。
本案經檢察官孫小玲到庭執行職務。
中    華    民    國    98    年    3     月    26    日
                  刑事第五庭    審判長法  官  曾永宗
                                      法  官  王伯文
                                      法  官  任森銓
以上正本證明與原本無異。
過失傷害部分，不得上訴。
肇事逃逸部分，如不服本判決應於收受本判決後10日內向本院提
出上訴書狀，其未敘述上訴理由者，並得於提起上訴後10日內向
本院補提理由書狀（應附繕本）「切勿逕送上級法院」。
中    華    民    國    98    年    3     月    26    日
                                      書記官  廖素珍
附錄本判決論罪科刑法條：
刑法第185條之4
駕駛動力交通工具肇事，致人死傷而逃逸者，處6 月以上5 年以
下有期徒刑。
刑法第284條
因過失傷害人者，處6 月以下有期徒刑、拘役或5 百元以下罰金
，致重傷者，處1 年以下有期徒刑、拘役或5 百元以下罰金。
從事業務之人，因業務上之過失傷害人者，處1 年以下有期徒刑
、拘役或1 千元以下罰金，致重傷者，處3 年以下有期徒刑、拘
役或2 千元以下罰金。


司法院資訊處製作；財團法人民間司法改革基金會備份。
